臺灣臺北地方法院民事判決　　　　　　 99年度簡上字第571號
上訴人即附
帶被上訴人　何榮生
被上訴人即
附帶上訴人　李亨利
訴訟代理人　陳志誠律師
上列當事人間請求無權占有事件，上訴人對於民國九十九年八月
九日本院臺北簡易庭九十七年度北簡字第一七三七○號第一審判
決提起上訴，被上訴人提起附帶上訴，本院於民國一百年六月三
日言詞辯論終結，判決如下：
    主  文
上訴及附帶上訴均駁回。
第二審訴訟費用關於上訴部分，由上訴人負擔，附帶上訴部分，
由被上訴人負擔。
    事實及理由
一、被上訴人即附帶上訴人起訴主張：
  (一)原審本訴部分：門牌號碼台北市○○○路一五三之八號三樓
    如原判決附圖（即原判決所稱附圖(一)者）所示斜線即甲部分
    ，為被上訴人專有之室內部分，其餘Ａ、Ｂ部分及緊鄰Ａ部
    分其餘部分則為兩造專有部分與樓梯間之走廊通道，為兩造
    與其他共有人所共有，上訴人對之均無權占有，詎上訴人將
    上開甲部分出租予原審共同被告荃榮電子企業股份有限公司
    （下稱荃榮公司），上訴人間接占有，並在緊鄰上開Ａ部分
    處設置鐵捲門、玻璃門即乙部分及木板隔間牆即丙部分，以
    挪為己用，顯有妨礙被上訴人就甲部分、被上訴人及全體共
    有人就乙部分及丙部分之使用，被上訴人自得就上訴人前開
    侵權行為，本於所有權作用請求排除之，並就上開甲部分被
    侵害，請求上訴人按每月新台幣（下同）二千元計算起訴前
    五年相當於租金之損害賠償十二萬元，及自起訴後至騰空返
    還日止按月賠償相當於租金之損害。爰依所有權作用及侵權
    行為之法律關係，起訴請求：上訴人及原審共同被告荃榮公
    司應連帶將門牌號碼台北市○○○路一五三之八號三樓如原
    判決附圖所示斜線即甲部分面積五．五二二四平方公尺騰空
    返還被上訴人，並連帶將上開附圖所示乙部分鐵捲門及玻璃
    門、丙部分木板隔間牆拆除，且連帶給付被上訴人十二萬元
    ，及自九十七年一月二十三日起至返還上開附圖所示斜線即
    甲部分之日止，按月連帶給付被上訴人二千元，並願供擔保
    請准宣告假執行等語。
  (二)原審反訴部分：上訴人於原審提起反訴，其聲明一Ａ部分及
    聲明二、三之E2部分，均已於兩造本院九十一年度訴字第三
    二二○號判決及上訴和解（下稱前案）範圍內，另請求拆除
    上開E2區域內水電管線，非被上訴人所使用，而係公共管線
    ，是以請求：駁回上訴人之反訴等語置辯。
二、上訴人即附帶被上訴人則以：
  (一)原審本訴部分：被上訴人本件請求上訴人拆除鐵捲門及玻璃
    門即乙部分、木板隔間牆即丙部分，均屬兩造前案即本院九
    十一年度訴字第三二二○號判決附圖壹所示Ａ部分，返還如
    原判決附圖所示斜線即甲部分，係屬上開前案附圖壹所示Ｂ
    部分，兩件請求之範圍相同，前案判決後兩造均上訴，業於
    台灣高等法院以九十三年度上易字第一○五七號成立和解，
    並執行拆除中，本件係重複起訴，按月給付之部分亦在履行
    當中，為此請求：駁回上訴人之訴，如受不利之判決，願供
    擔保請宣告免為假執行等語置辯。
  (二)原審反訴部分：被上訴人無權占有如原判決附圖所示Ａ部分
    其中面積○．三七平方公尺及門牌號碼台北市○○○路一五
    三之四二號三樓如前案即本院九十一年度訴字第三二二○號
    判決附圖參所示E2黃色部分面積○．六一平方公尺，於前案
    判決後並無拆除，且水管及電線經過上開E2上訴人所有私人
    空間，曾要求對方拆除，但被上訴人亦未拆除。為此依民法
    侵權行為及不當得利之法律關係，反訴請求：被上訴人應將
    上訴人於原審提出之九十七年十二月二十九日反訴起訴狀附
    件一所示藍色標示○．三七平方公尺返還，並將坐落台北市
    ○○區○○段一小段二五○○建號、門牌號碼台北市○○○
    路一五三之四二號（三樓），如上開反訴起訴狀附件四標示
    為E2黃色部分○．六一平方公尺返還上訴人，並每月給付上
    訴人一千元租金，再將該E2範圍內水、電管線拆除，另再自
    上訴人於原審通知被上訴人即九十三年十二月二十日起至拆
    除日止，每月給付二千元租金等語。
三、原審判命上訴人及原審共同被告荃榮公司（荃榮公司就其敗
    訴部分未聲明不服，該部分業已確定）應將門牌號碼台北市
    ○○○路一五三之八號三樓如原判決附圖所示斜線部分面積
    三．七四平方公尺騰空並返還被上訴人，並應將上開附圖所
    示緊鄰Ａ部分之鐵捲門及玻璃門拆除，返還被上訴人及全體
    共有人，及上訴人應給付被上訴人一萬零九百九十八元，及
    自九十七年一月二十三日起至騰空返還上開附圖所示斜線部
    分之日止，按月給付被上訴人一百八十三元，並駁回被上訴
    人其餘之訴及上訴人之反訴（被上訴人就其敗訴部分，除後
    述附帶上訴外其餘部分未聲明不服，該部分業已確定）。上
    訴人就其敗訴部分不服提起上訴，並聲明：(一)原判決不利於
    上訴人部分廢棄；(二)上開廢棄部分，本訴部分：駁回被上訴
    人在第一審簡易之訴，反訴部分：被上訴人應將上訴人於原
    審提出之九十七年十二月二十九日反訴起訴狀附件一（見原
    審卷第一○八頁）所示藍色標示○．三七平方公尺返還，並
    將坐落台北市○○區○○段一小段二五○○建號、門牌號碼
    台北市○○○路一五三之四二號（三樓），如附件四（見原
    審卷第一一一頁）標示為E2黃色部分○．六一平方公尺返還
    上訴人，再將該E2範圍內水、電管線拆除，另再按月給付上
    訴人六十元（上訴人就其原審反訴敗訴而超過上開聲明部分
    未聲明不服，該部分業已確定）。被上訴人則答辯聲明：駁
    回上訴；並附帶上訴聲明：(一)原判決不利於附帶上訴人部分
    廢棄；(二)上開廢棄部分，附帶被上訴人應再給付附帶上訴人
    一萬零九百六十二元，及自九十七年一月二十三日起至騰空
    返還原判決附圖所示斜線部分之日止，按月再給付附帶上訴
    人一百八十三元，並應將上開附圖所示木板隔間牆拆除。附
    帶被上訴人並答辯聲明：駁回被上訴人之附帶上訴。
四、本件經兩造協議簡化爭點如下（見本院卷第二七頁）：
  (一)被上訴人於原審起訴之甲部分即原判決附圖所示斜線部分，
    是否為前案附圖壹（見原審卷第二二頁）所示Ｂ部分？
  (二)被上訴人於原審起訴之乙部分鐵捲門及玻璃門、丙部分木板
    隔間牆，是否在前案附圖壹（見原審頁同前）所示Ａ部分之
    範圍內？
  (三)原審判決上訴人占有使用上開甲部分房屋，應給付被上訴人
    相當於租金之損害金額，是否正確？
  (四)上訴人於原審反訴聲明一之Ａ部分內藍色區域（見原審卷第
    一○八頁）及聲明二、三之E2部分（見原審卷第二四頁及第
    一一一頁）是否為前案既判力所及？
五、本院就上開兩造間之爭點認定結果如下：
  (一)被上訴人於原審起訴甲部分即原判決附圖所示斜線部分，並
    非前案附圖壹（見原審卷第二二頁）所示Ｂ部分：查被上訴
    人主張門牌號碼台北市○○○路一五三之八號三樓如原判決
    附圖所示斜線即甲部分係被上訴人之專有部分，為兩造前案
    即本院九十一年度訴字第三二二○號判決及台灣高等法院九
    十三年度上易字第一○五七號成立和解效力所不及，並非前
    案本院判決附圖壹所示Ｂ部分等情，除已於原審提出上開建
    物登記謄本、房屋稅單、本院九十一年度訴字第三二二○號
    判決及附圖壹至附圖參等件（見原審卷第十三頁至第二四頁
    ）為證外，並經本院調取前案核閱屬實。惟上開原判決附圖
    所示斜線即甲部分之面積，業經原審囑託臺北松山地政事務
    所於九十八年二月二十四日現場測量結果為三．七四平方公
    尺，製有該日土地複丈成果圖（見原審卷第一二五頁）在卷
    可稽。是以該原判決附圖所示斜線部分面積三．七四平方公
    尺既為上訴人所占有使用，被上訴人本於所有權作用之法律
    關係，請求上訴人騰空返還被上訴人，即無不合。
  (二)被上訴人於原審起訴之乙部分鐵捲門及玻璃門，不在前案附
    圖壹（見原審卷第二二頁）所示Ａ部分之範圍內，惟丙部分
    木板隔間牆，在前案附圖壹（見原審頁次同前）所示Ａ部分
    之範圍內：本件被上訴人主張原判決附圖所示Ａ、Ｂ部分及
    緊鄰Ａ部分其餘部分，為兩造專有部分與樓梯間之走廊通道
    ，屬兩造與其他共有人所共有，惟上訴人在緊鄰上開Ａ部分
    處設置鐵捲門、玻璃門即乙部分及木板隔間牆即丙部分等情
    ，除已提出前揭建物登記謄本、房屋稅單、本院九十一年度
    訴字第三二二○號判決及附圖壹至附圖參等件為證外，並經
    本院調取前案核閱屬實，復為上訴人所不爭執。雖上訴人抗
    辯該乙部分鐵捲門及玻璃門及丙部分木板隔間牆，均在前案
    附圖壹所示Ａ部分之範圍內一節，業經原審囑託臺北松山地
    政事務所於九十九年三月五日現場測量，製有該日土地複丈
    成果圖（見原審卷第二○五頁）在卷可稽，並經鑑定人即臺
    北松山地政事務所人員林欽賜到庭證稱：「我標的是ＡＢ，
    九十八年測的是甲部分，99年測的是鐵捲門、玻璃門、木板
    隔間的門，它們都是在Ａ的上面（就是沒有在Ａ的範圍內，
    是在Ａ的旁邊）因為沒有計算面積，所以只有標明位置」、
    「鐵捲門、玻璃門及木板隔間，其中木板隔間是屬於Ａ的部
    份，我是有依據他所繪畫的圖」等語（見原審卷第二二四頁
    ）在卷可佐，足見乙部分鐵捲門及玻璃門，不在前案附圖壹
    所示Ａ部分之範圍內，但丙部分木板隔間牆，則在前案附圖
    壹所示Ａ部分之範圍內。是以該乙部分鐵捲門及玻璃門，既
    為上訴人所占有使用，顯有妨礙被上訴人及全體共有人就乙
    部分之使用，被上訴人本於所有權及共有之法律關係，請求
    上訴人將該乙部分鐵捲門及玻璃門拆除，返還被上訴人及全
    體共有人，並無不合；然而該丙部分木板隔間牆，係在前案
    附圖壹所示Ａ部分之範圍內，就此被上訴人業於前案訴請返
    還，並於前案本院判決後，上訴時與上訴人成立和解，同意
    上訴人按現狀使用，核諸民事訴訟法第三百八十條第一項明
    文，和解成立者，與確定判決有同一之效力，自為前案既判
    力所及，本件再行請求拆除，即不應准。
  (三)原審判決上訴人占有使用上開甲部分房屋，應給付被上訴人
    相當於租金之損害金額，核無不合：依被上訴人提出門牌號
    碼台北市○○○路一五三之八號三樓房屋九十六年度房屋稅
    單所載，課稅現值為一百十五萬二千七百元，面積一九六平
    方公尺（專有部分178.91平方公尺＋共用部分63.3平方公尺
    ×應有部分518/1945）計算結果，上訴人所占如原判決附圖
    所示斜線即甲部分價值約為二萬一千九百九十五元（1,152,
    700元÷196平方公尺×3.74平方公尺，元以下四捨五入，下
    同），參酌依土地法第九十七條第一項規定，城市地方房屋
    之租金，以不超過土地及其建築物申報總價年息百分之十為
    限，計算每個月租金以不得超過一百八十三元（21,995元×
    10﹪÷12月）為適當，計算相當於五年之租金則為一萬零九
    百八十元（183元×12月×5年）。雖附帶上訴人認應依百分
    之二十計算其損害額，但與上開土地法規定數額不相當，本
    院認非適當。是以被上訴人本於侵權行為之法律關係，請求
    上訴人給付相當於五年之租金一萬零九百八十元，及按每月
    一百八十三元計算之損害，核屬有據。
  (四)上訴人於原審反訴聲明一之Ａ部分內藍色區域（見原審卷第
    一○八頁）及聲明二、三之E2部分（見原審卷第二四頁及第
    一一一頁）為前案既判力所及：查上訴人於原審提起反訴，
    其聲明一Ａ部分○．三七平方公尺，係在前案本院九十一年
    度訴字第三二二○號判決附圖壹Ａ部分之範圍內，聲明二、
    三之E2部分○．六一平方公尺，則在前案本院判決附圖參之
    範圍內，有上訴人原審反訴起訴狀附件一及附件四（見原審
    卷第一○八頁、第二四頁及第一一一頁）及上開前案本院判
    決可資比對，且上訴人並謂其於原審提起反訴於前案已判決
    過，因被上訴人未履行，故伊又提起反訴云云，核與被上訴
    人所辯相符，兩造上訴後就此部分亦已成立和解，核諸民事
    訴訟法第三百八十條第一項明文，和解成立者，與確定判決
    有同一之效力，自為前案既判力所及，上訴人此部分之訴，
    自不應准；另上訴人謂被上訴人在其所有E2部分範圍內設置
    水、電管線，既為被上訴人否認該水、電管線為其所有，上
    訴人就此復未舉證以實其說，且於原審履勘時已拆除移置，
    上訴人此部分之訴，亦不能准。
六、綜上所述，被上訴人本訴依所有權及侵權行為之法律關係，
    訴請上訴人應將門牌號碼台北市○○○路一五三之八號三樓
    如原判決附圖所示斜線部分面積三．七四平方公尺騰空返還
    被上訴人，並將上開附圖所示緊鄰Ａ部分之鐵捲門及玻璃門
    拆除，返還被上訴人及全體共有人，且給付被上訴人一萬零
    九百九十八元，及自九十七年一月二十三日起至騰空返還上
    開附圖所示斜線部分之日止，按月給付被上訴人一百八十三
    元部分，為有理由，應予准許；逾此部分之請求，為無理由
    ，應予駁回。上訴人反訴依民法侵權行為及不當得利之法律
    關係，訴請被上訴人應將上訴人於原審提出之九十七年十二
    月二十九日反訴起訴狀附件一所示藍色標示○．三七平方公
    尺返還，並將坐落台北市○○區○○段一小段二五○○建號
    、門牌號碼台北市○○○路一五三之四二號（三樓）如附件
    四標示為E2黃色部分○．六一平方公尺返還上訴人，再將該
    E2範圍內水、電管線拆除，再按月給付上訴人六十元，為無
    理由，不應准許。從而，原審就上開本訴應准許部分，判命
    上訴人應給付，並依職權宣告假執行及供擔保後免為假執行
    ；就上開本訴及反訴不應准許部分，為駁回被上訴人其餘本
    訴及駁回上訴人反訴之判決，於法並無不合。上訴人就其敗
    訴部分上訴，被上訴人就其敗訴部分附帶上訴，指摘原判決
    不當，求予廢棄改判，均無理由，應予駁回。
七、本件事證已臻明確，兩造其餘主張陳述及所提之證據，與判
    決結果不生影響，爰不一一另行論述，附此敘明。
八、據上論結，本件上訴及附帶上訴均無理由，依民事訴訟法第
    四百三十六條之一第三項、第四百四十九條第一項、第七十
    八條，判決如主文。
中    華    民    國   100    年    6     月    24    日
                  民事第一庭審判長法  官  朱漢寶
                                  法  官  熊志強
                                  法  官  劉台安
以上正本係照原本作成。
本判決不得上訴。
中    華    民    國   100    年    6     月    24    日
                                  書記官  曹瓊文